---
title: "Diagrama de Mosaicos"
author: "Matías Martínez"
date: "24 de mayo de 2018"
transition: slower
output: ioslides_presentation
theme: readable  
---




```{r setup, include=FALSE}
knitr::opts_chunk$set(echo = FALSE)
```


## Conocimientos previos


En clases anteriores observamos el gráfico de barras fraccionado o apiladas por una variable de interés. Al profundizar, apreciamos que es de mayor beneficio una visualización que utiliza frecuencias relativas en constraste de una con frecuencias absolutas.

```{r,echo=FALSE,message=FALSE}
library(tidyverse)
library("productplots")
```


##Diagrama en frecuencias absolutas.
```{r,echo=F}
happy %>% filter(!is.na(happy)) %>% group_by(happy,marital) %>% arrange(marital)%>% group_by(marital,happy) %>% summarise(cont=n()) %>% drop_na() %>%
     ggplot( aes( x=marital, y=cont,colour= happy, fill=happy)) + 
  geom_bar(stat="identity") +
  labs( x="Estado civil", y ="Cantidad", title="Gráfico de barras apiladas de estado civil según nivel de felicidad") +
  theme_minimal( base_size=11) +
  theme( plot.title = element_text( hjust = 0.5, colour="darkslategrey", size=13.7, face="plain")) +
  scale_fill_manual( values=c("firebrick3","seagreen3","royalblue4"))
```

##Diagrama en frecuencias relativas.
```{r,echo=F}
happy %>% filter(!is.na(happy)) %>% group_by(happy,marital) %>% arrange(marital)%>% group_by(marital,happy) %>% summarise(cont=n()) %>% drop_na() %>%
     ggplot( aes( x=marital, y=cont,colour= happy, fill=happy)) + 
  geom_bar(stat="identity",position ="fill") +
  labs( x="Estado civil", y ="Porcentaje", title=" Gráfico de barras apiladas de estado civil según nivel de felicidad niveles de felicidad según estado civil") +
  theme_minimal( base_size=11) +
  theme( plot.title = element_text( hjust = 0.5, colour="darkslategrey", size=13.7, face="plain")) +
  scale_fill_manual( values=c("firebrick3","seagreen3","royalblue4"))
```

## Notamos que la interpretación varía en función de qué frecuencia usemos.

Entonces, utilizar frecuencias relativas nos generaba tranquilidad de momento. Simplemente utilizábamos el gráfico de barras fraccionado por frecuencias relativas (con un 100% para cada barra) y la comparación es más sencilla.
 
Pero se nos plantea una problemática: pese a que esta visualización nos muestra claramente la distribución de nuestra variable **y** (por ejemplo los niveles de felicidad), asume que todos los niveles de nuestra variable **x** poseen la misma cantidad de observaciones, o no hay información sobre el tamaño muestral en dicho gráfico.


##Inusual 

Es inusual en el análisis de datos que cada nivel de una variable posea la misma frecuencia absoluta. Sin ir más lejos, para el ejemplo de felicidad según estado civil:


```{r,echo=FALSE}
library(knitr)
happy %>% filter(!is.na(happy)) %>% group_by(happy,marital) %>% arrange(marital)%>% group_by(marital) %>% summarise(cont=n()) %>% mutate(percent=round((cont/sum(cont)*100),2)) %>% drop_na() %>% kable()
```

##Nuestro gráfico no expresa esta diferencia. 

Por lo cual sería necesario representar visualmente cuantas observaciones toman los casados, los solteros, etc. O sea, necesitamos una visualización que nos muestre la información del número de observaciones para cada nivel de *x*.

Obsérvese como con una simple modificación podemos solucionar este inconveniente: representando en el ancho de las barras la frecuencia relativa de observaciones para cada nivel.

```{r,message=FALSE}
library("ggmosaic")
```
## Gráfico de mosaico
Esta modificación es implementada en el denominado **diagrama de mosaicos** y consiste en un resumen gráfico de las distribuciones condicionales en una tabla bidimensional o multidimensional para variables cualitativas.
```{r,echo = FALSE}
happy %>% filter(!is.na(happy)) %>% group_by(happy,marital) %>% arrange(marital)%>% group_by(marital,happy) %>% summarise(cont=n()) %>% drop_na() %>%
     ggplot() +
  geom_mosaic(aes( weight=cont, x=product(happy,marital), colour=happy, fill=happy)) +
  labs( x="Estado civil", y="Porcentaje", title="Gráfico de mosaicos: Porcentaje niveles de felicidad según estado civil") +
  theme_minimal( base_size=11) +
  guides( fill=guide_legend(title = "Felicidad", reverse = TRUE)) + scale_x_productlist( labels=labels) +
  theme( plot.title = element_text( hjust = 0.5, colour="darkslategrey", size=13.7, face="plain")) +
  guides( fill=guide_legend( title="Felicidad")) +
  scale_fill_manual( values=c("firebrick3","seagreen3","royalblue4"))
```



## Nótese que cierta disposición nos resulta familiar: 
Un mosaico es el análogo gráfico de una tabla de contingencias multivariada.

```{r,echo=F}
library(gmodels)
with(happy, CrossTable(marital, happy,max.width = 2,prop.r=FALSE,prop.c = FALSE,prop.chisq = FALSE,prop.t = T))
```

## Información Probabilística

Una bondad importante de este diagrama es su aporte probabilísticio, dado que el área de cada mosaico corresponde a la probabilidad condicionada (cumplen A nivel de *y* dado que cumplen B nivel de *x*). 

- Ejemplo: ¿Cuál es la probabilidad de ser muy feliz dado que estoy casado?
- Estará dada de multiplicar la probabilidad de estar casado por la probabilidad de ser muy feliz (calcular el área de su mosaico).


```{r,echo=FALSE}
cond=round(prop.table(table(happy$marital)),2)[1]*round(prop.table(table(happy$happy)),2)[3]
cond %>% kable
```

 
## Repaso histórico
 
Los diagramas de mosaicos fueron introduciods por Hartigan y Kleiner en 1981 y ampliado por Friendly en 1994. 
También se denominan gráficos Mekko debido a su parecido con un grabado de Marimekko(empresa finlandesa de muebles para el hogar, textiles y moda con sede en Helsinki).

## **Características**

- La trama es de al menos dos variables. No hay límite superior, pero demasiadas variables pueden ser confusas en forma gráfica.

- Pueden ser dificiles de interpretar, sobre todo con una gran cantidad de niveles.

- Dificil hacer comparaciones con precisión entre cada segmento.

- Ideal para exploración de datos con variables categóricas.



## ¿Cómo generar un diagrama de mosaico en R?

```{r,echo=TRUE}
library(ggmosaic)
data=as.data.frame.table(apply(Titanic, c(1, 4), sum))
data
```
##

data  %>%  ggplot()  +  geom_mosaic ( aes ( **weight**=Freq,  x=**product(Survived,Class)**,fill=Survived,color=Survived))

```{r,echo=FALSE}
data %>% ggplot() + geom_mosaic(aes( weight=Freq, x=product(Class),fill=Survived,color=Survived))
```

##

No es necesario darle las frecuencias relativas, con **weight** = contador (frecuencias absolutas) es suficiente.

Usamos product(y,x). Permite generar una **lista de vectores** dentro de nuestra *x*, ya que geom_mosaic no posee un *y*,*w*,*z*.

## Aplicación en más de dos variables
```{r,echo=TRUE}
data=as.data.frame.table(apply(Titanic, c(2:4), sum))
ggplot(data) + 
  geom_mosaic(aes(weight=Freq, x=product(Age,Survived,Sex),fill=Survived))
```

##

```{r,echo=TRUE}
ggplot(data) + 
geom_mosaic(aes(weight=Freq, x=product(Survived,Sex,Age) ,fill=Sex))
```

##  



<center> **¡MUCHAS GRACIAS!**



